【裁判字號】    98,交聲,274
【裁判日期】    981030
【裁判案由】    違反道路交通管理處罰條例
【裁判全文】
臺灣宜蘭地方法院交通事件裁定         98年度交聲字第274號
原處分機關  交通部公路總局臺北區監理所宜蘭監理站
異  議  人
即受處分人  甲○○
上列異議人因違反道路交通管理處罰條例案件，對於原處分機關
即交通部公路總局臺北區監理所宜蘭監理站於民國98年6月24日
所為宜監字第裁43─E00000000號裁決處分之處分聲明異議，本
院裁定如下：
    主  文
異議駁回。
    理  由
一、原處分意旨略以：異議人即受處分人甲○○於民國98年5月
    15日15時25分許，駕駛車牌號碼9590-NN號租賃小客車，行
    經新竹縣竹北市○○路○段處，因超速行駛（限速時速60公
    里，行速時速82公里，超速22公里），為新竹縣政府警察局
    以北市警交字第E00000000號舉發違反道路交通管理事件通
    知單（下稱舉發通知單）舉發，原處分機關爰依道路交通管
    理處罰條例第40條規定，裁處罰鍰新臺幣（下同）2千元，
    並依同條例第63條第1項規定記違點數1點等語。
二、異議意旨略以：異議人於98年05月15日下午駕駛車號9590-N
    N號小客車，緩速行經竹北市○○路段時，因有同方向車輛
    從後面超車飛逝，未理會警察攔停，詎異議人因車速緩慢而
    被攔下，警察即以路檢為名，誣指異議人超速行駛，將他人
    違規行為加諸在異議人身上，強行要求異議人簽收罰單，然
    當時異議人確實未超速，且異議人歲數已大，心臟又不好，
    絕不可能有超車行為，異議人當場亦有要求警察出示採證照
    片，以證實確實超速違規，可是警察一再推諉不願提出。為
    此，爰依法聲請異議，請求撤銷原處分云云。
三、按行車速度，依速限標誌或標線之規定，道路交通安全規則
    第93條第1項第1款定有明文。次按汽車駕駛人，行車速度，
    超過規定之最高時速，除有第43條第1項第2款情形外，處新
    臺幣1千2百元以上2千4百元以下罰鍰。又汽車駕駛人有同條
    例第40條情形者，並予記違規點數1點，道路交通管理處罰
    條例第40條、第63條第1項第1款亦分別定有明文。
四、經查：
  (一)異議人於98年5月15日15時25分許，駕駛車牌號碼9590-NN號
    租賃小客車，行經新竹縣竹北市○○路○段處，以時速82公
    里超速行駛之事實，業據證人即本件製單舉發之警員劉信哲
    於本院調查時結證屬實（見本院卷第16-18頁），並有舉發
    通知單及雷射測速儀檢定合格證書各1份、執勤路段地點照
    片、行車速限標誌照片及違規車輛行駛方向照片各2張在卷
    可稽（見本院卷第20-23頁），是異議人於上開時、地，確
    有超速以時速82公里之速度，駕駛車牌號碼9590-NN號租賃
    小客車之違規行為，足以認定。
  (二)異議人固以前詞置辯。然證人劉信哲於本院調查時結證稱：
    伊當天是執行14時到16時的巡邏勤務，該路段是被列為新竹
    縣十大易肇事之路段，所以伊等巡邏箱巡邏完畢後，都會擇
    定1個地點執行取締超速車輛的勤務，當天伊在舉發單上的
    地點即竹北市○○路○段1200號巷口執行取締車輛超速的勤
    務，大約當天下午3點許，發現異議人由東向西行駛，向伊
    等這邊行駛過來，異議人的車速在雷射測速器顯示之時速是
    時速82公里，該路段限速是60公里，伊等另一位同仁就將異
    議人攔停，伊請異議人下車，並將測速器拿給異議人看，告
    知異議人其車速是82公里，測距是193.9公尺，異議人當下
    說沒有照片他不承認，憑什麼認定是他的車超速，他沒有開
    那麼快，伊告訴異議人說儀器都經過檢驗合格的，異議人說
    除非有照片，否則他不承認有超速。伊還是請異議人出示駕
    照等，但異議人不配合，經告知有義務要配合，異議人才出
    示駕照，然後伊等就依規定舉發，異議人不願意簽名，拿走
    駕照就離開。伊認定雷射槍所鎖定的是異議人所開的車輛，
    是因為伊當時是鎖定異議人的車，且異議人開車的車道只有
    異議人這部車，中間有分隔島，雷射槍之光東也不可能穿越
    分隔島鎖定對向車輛，所以伊確定雷射槍鎖定的是異議人駕
    駛的車輛。這種雷射槍是沒有照片的，是由員警當場執行攔
    停，有照片的是固定式的測速儀器，是逕行舉發的等語明確
    （見本院卷第17、18頁）。併參諸國家行政事務龐雜，資源
    有限，對於行為人違反行政法上義務之蒐證自無法如刑事案
    件般嚴謹，是本件交通違規案件雖未有現場照片為證，然舉
    發員警係在場之目擊證人，其到庭以具結擔保供述之真實性
    ，並就其目擊異議人違規情節及舉發經過敘述詳確，且與異
    議人素不相識，並無嫌隙，應無設詞誣陷異議人違規，進而
    招致偽證重罪之可能及必要。又交通警員製單舉發違反道路
    交通管理處罰條例所列之違規事實，本質上為行政處分，係
    公務員基於職務上權力，依法就特定之具體事件所為具公法
    上效果之單方行政行為，基於公務員為公法上行為具有公信
    力之原則，該行政處分當可被推定為真正，其據以依法處分
    之事實認定亦為正確無誤，本此公信原則，乃立法者賦予行
    政機關制定違反道路交通事件統一裁罰標準及處理細則，使
    執勤警員得當機處分以維護交通秩序、安全之行政目的，若
    謂公務員一切行政行為均需預留證據以證其實，則國家行政
    勢必窒礙難行，此徵諸交通違規行為常係偶發且為一瞬間之
    事件，如謂一切交通違規行為，員警均需拍照佐證，始得舉
    發，則國家維持交通秩序之目的顯無法達成。故警察取締交
    通違規事件，其以科學儀器照相採證者，固然足以據為交通
    違規事實之證明，惟縱令囿於當場舉發而未以科學儀器照相
    採證，立法者亦未明文限制或排除「舉發警員目睹、耳聞」
    之證據能力，或其證述內容對於違規事實之證明力。此觀立
    法者以明文立法方式，容認執行交通稽查之員警「當場舉發
    」，暨「當場舉發」俱乏相類於「逕行舉發」之採證限制（
    例如，必須以「科學儀器照相採證」等）自明（道路交通管
    理處罰條例第7條、第7條之2規定參照）。而本件經觀諸證
    人劉信哲執勤路段地點及違規車輛行駛方向之照片所示（見
    本院卷第21、23頁），證人劉信哲執勤站立之處，可以清楚
    看見竹北市○○路○段之來車，且當時異議人開車的車道只
    有異議人這部車，中間有分隔島，光束不可能穿越分隔島鎖
    定對向車輛等情，亦據證人劉信哲結證如上，則證人劉信哲
    於操作雷達測速儀檢測車輛行速時，當無鎖定錯誤，致有誤
    認之可能。況且，舉發單位使用之雷達測速儀係於98年1月
    19 日檢定合格，使用之有效期限至99年1月31日，有經濟部
    標準檢驗局雷達測速儀檢定合格證書1紙在卷可參，是異議
    人為警舉發當時，舉發單位使用之雷達測速儀仍在有效使用
    期限內。此外，復無證據證明該機器有故障之虞，或證人劉
    信哲有捏造事實違法取締之情事，故堪認該雷達測速儀所測
    得之數據可達到符合國家標準之正確性，執勤警員本其維護
    交通秩序及安全之職責，依據該測得數據所為之上開舉發行
    為，應無違誤。從而，異議人前揭辯解，均不足取。
五、綜上所查，異議人於上開時、地，駕駛車牌號碼9590-NN號
    租賃小客車，確實有「行車速度超過規定之最高時速（20公
    里以上未滿40公里）」之違規行為，足以認定。從而，原處
    分機關依道路交通管理處罰條例第40條及第63條第1項第1款
    規定，對異議人裁處2千元之罰鍰，並記違規點數1點，核與
    上開規定無違。本件聲明異議為無理由，應予駁回。
據上論斷，應依道路交通案件處理辦法第19條，裁定如主文。
中    華    民    國    98    年    10    月    30    日
                  交通法庭  法  官  陳映佐
以上正本證明與原本無異。
如不服本裁定，應於裁定送達後5日內，向本院提出抗告狀。（
應附繕本）
                            書記官  陳憲文
中    華    民    國    98    年    10    月    30    日


司法院資訊處製作；財團法人民間司法改革基金會備份。
